【裁判字號】    98,重訴,61
【裁判日期】    981207
【裁判案由】    毒品危害防制條例
【裁判全文】
臺灣桃園地方法院刑事判決              98年度重訴字第61號
公  訴  人  臺灣桃園地方法院檢察署檢察官
被      告  乙○○
            丙○○
            甲  ○
上三人共同
指定辯護人  本院公設辯護人  陳瑞明
上列被告因毒品危害防制條例案件，經檢察官提起公訴（98年度
偵字第12966 號、98年度偵字第16635 號），本院判決如下：
    主  文
乙○○共同運輸第一級毒品，處有期徒刑拾年。扣案之第一級毒
品海洛因拾顆（淨重合計柒伍肆點壹柒公克，純度百分之柒拾壹
點柒伍，純質淨重合計伍肆壹點壹壹公克，含最內層包裝之保險
套共拾只）沒收銷燬之。扣案之包裝海洛因之外層保險套共肆拾
只、NOKIA 廠牌行動電話壹支（含大陸地區門號00000000000 號
SIM 卡1 枚），均沒收之。
丙○○共同運輸第一級毒品，處有期徒刑拾年。扣案之第一級毒
品海洛因拾顆（淨重合計柒伍肆點壹柒公克，純度百分之柒拾壹
點柒伍，純質淨重合計伍肆壹點壹壹公克，含最內層包裝之保險
套共拾只）沒收銷燬之。扣案之包裝海洛因之外層保險套共肆拾
只、NOKIA 廠牌行動電話壹支（含大陸地區門號00000000000 號
SIM 卡1 枚），均沒收之。
甲○共同運輸第一級毒品，處有期徒刑拾陸年。扣案之第一級毒
品海洛因拾顆（淨重合計柒伍肆點壹柒公克，純度百分之柒拾壹
點柒伍，純質淨重合計伍肆壹點壹壹公克，含最內層包裝之保險
套共拾只）沒收銷燬之。扣案之包裝海洛因之外層保險套共肆拾
只、NOKIA 廠牌行動電話壹支（含大陸地區門號00000000000 號
SIM 卡1 枚），均沒收之。
    事  實
一、甲○（綽號「小飛」、「阿輝」、「阿偉」）、乙○○、丙
    ○○等人均明知海洛因係毒品危害防制條例第2條第2項第1
    款所訂之第一級毒品，亦屬懲治走私條例第2條第3項授權公
    告之「管制物品項目及其數額」所列甲類第4款之管制進口
    物品，未經許可不得運輸、私運進口及非法持有。甲○、乙
    ○○及丙○○分別於民國97年間，在中國大陸廈門地區，結
    識真實年籍不詳、姓名陳健全，綽號「華哥」、「小鄭（小
    胖、胖哥）」等運毒集團成員，並因此知悉將毒品運輸至臺
    灣地區可賺取報酬，運輸1 顆毒品之代價為新臺幣（下同）
    2 萬元，接應者則為每次2 萬元。甲○、乙○○、丙○○為
    圖牟利，即與綽號華哥等人所屬之運毒集團成員間共同基於
    運輸第一級毒品及私運管制物品進口之犯意聯絡，由乙○○
    及丙○○於98年6 月4 日13時13分許，在金門地區循小三通
    模式前往中國大陸廈門，與甲○會合後，由甲○安排食宿行
    程，並交付乙○○5,500 元美金及丙○○5,000 元美金為食
    宿及購毒價款之用，再由乙○○及丙○○自行自香港搭機前
    往柬埔寨，二人抵達柬埔寨後，即入住金邊市之「福華飯店
    」502 房，嗣前開運毒集團成員之姓名年籍不詳綽號「小胖
    」之成年男子於98年6 月8 日晚間某時，攜帶以保險套包藏
    （外包裝之保險套共5 層）之海洛因10顆至飯店房內交予乙
    ○○及丙○○，乙○○及丙○○交付綽號小胖之人購毒價款
    後，旋依渠等身體狀況，由乙○○將4 顆海洛因塞入肛門，
    另丙○○將其餘6 顆海洛因塞入肛門內，乙○○、丙○○隨
    即於98年6 月9 日下午3 時37分許，搭乘中華航空CI-8 62
    號班機抵達臺灣桃園國際機場（下稱桃園機場）而將前開海
    洛因運抵臺灣。嗣經警據報而會同財政部臺北關稅局人員，
    在桃園機場第一航廈入境檢查室，當場查獲乙○○及丙○○
    ，復經渠等同意排出前開由保險套包裝之海洛因，在乙○○
    排泄物中扣得以保險套包裝之海洛因4 顆（毛重321 公克）
    ；另在丙○○排泄物中查扣以保險套包裝之海洛因6 顆（毛
    重470 公克）。而甲○於同日前往接機，因久候未果而發覺
    乙○○及丙○○等人恐為警查獲，乃離開桃園機場。嗣於98
    年7 月31日16時15分許，甲○在福建省金門縣水頭碼頭欲出
    境時，遭警持臺灣桃園地方法院檢察署檢察官簽發之拘票拘
    提到案，並扣得NOKIA 牌行動電話2 支（含搭配之中國大陸
    地區門號00000000000 號及0000-000000 號SIM 卡各1 枚）
    ，始悉上情。
二、案經臺灣桃園地方法院檢察署檢察官指揮內政部警政署航空
    警察局偵查後起訴。
    理  由
壹、證據能力方面
一、按被告以外之人於偵查中向檢察官所為之陳述，除顯有不可
    信之情況者外，得為證據，刑事訴訟法第159 條之1 第2 項
    定有明文。經查，證人即同案被告乙○○、丙○○於偵查中
    向檢察官所為之陳述，業經具結，且自筆錄內容觀之，並無
    不正取供之情事，而無顯不可信之情況，依上開規定，自有
    證據能力。
二、再按被告以外之人於審判外之言詞或書面陳述，除法律有規
    定者外，不得作為證據；又被告以外之人於審判外之陳述，
    雖不符合刑事訴訟法第159 條之1 至第159 條之4 之規定，
    而經當事人於審判程序同意作為證據，法院審酌該言詞陳述
    或書面陳述作成時之情況，認為適當者，亦得為證據，而當
    事人、代理人或辯護人於法院調查證據時，知有上開不得為
    證據之情形，而未於言詞辯論終結前聲明異議者，視有前項
    之同意，刑事訴訟法第159 條第1 項及第159 條之5 分別定
    有明文。本件證人即同案被告乙○○、丙○○、甲○於警詢
    中所為之陳述，雖均為被告以外之人於審判外之言詞陳述，
    然經本院於審判程序提示予被告及辯護人並告以要旨，經被
    告及辯護人表示無意見，且未聲明異議，又本院審酌上開證
    人警詢筆錄之記載，並無不正取供之情事，且證人於警詢時
    並無具結之可能，故就此等審判外言詞陳述作成時之情況，
    應認為適當，依前揭法條意旨，得援為本案證據。又卷附內
    政部警政署航空警察局蒐證照片、毒品初步鑑驗報告單、旅
    客入出境記錄查詢表、壢新醫院桃園國際機場醫療中心診斷
    證明書、入出境服務站檢查通知單等，經本院於審判程序提
    示予被告及辯護人並告以要旨，亦經被告及辯護人表示無意
    見，且均未聲明異議，本院審酌上開審判外書面陳述並無不
    法取證之情事，且均足佐證本件運輸毒品案件之現場情況，
    是本院審酌應認為適當，依上揭法條意旨，亦得援為本案證
    據。
貳、事實能力方面
    上揭事實，業據被告乙○○、丙○○及甲○迭於警詢、偵訊
    及本院審理時均坦承不諱，核與證人即同案被告乙○○於警
    詢時證稱：伊自柬埔寨金邊機場搭乘華航CI-862班機返台，
    因於桃園機場第二航廈壢新醫院經X 光機儀器照射發現肛門
    內藏有海洛因球4 顆（總毛重321 公克）而遭警查獲。因陳
    健全於97年12月下旬得知伊電話號碼後約伊見面，其便要伊
    至廈門工作，故伊於98年4 月8 日經陳健全介紹認識被告丙
    ○○並一起至廈門，後並經陳健全交代「阿輝」（即被告甲
    ○）帶伊與被告丙○○至柬埔寨金邊以每顆2 萬5,000 元之
    代價攜毒回國，伊與被告丙○○回台後，會由甲○至桃園機
    場接機。此次是柬埔寨籍「小鄭」於98年6 月8 日晚上10時
    許將10顆海洛因球拿到金邊福華飯店502 號房內交予伊即被
    告丙○○，而由伊以凡士林塗抹肛門後塞進4 顆、被告丙○
    ○塞進6 顆等語（見臺灣桃園地方法院檢察署98年度偵字第
    12966 號偵查卷宗第5 頁至第6 頁），其於偵訊時證稱：本
    件毒品是於98年6 月8 日晚上由「小鄭」在柬埔寨福華飯店
    502 號房內交付後，由伊塞進4 顆，與被告丙○○同行並同
    房，代價為1 顆2 萬元，而機票等費用均為甲○所支付。甲
    ○並交付美金5,500 元給伊，並交付美金5, 000元與丙○○
    ，在柬埔寨時並交付上開金錢予藥頭等語（見同上偵卷第65
    頁至第67頁）；證人即同案被告丙○○於警詢時證稱：陳健
    全於98年5 月底介紹「阿偉」（即被告甲○）與伊及乙○○
    認識，後便由被告甲○安排伊於98年6 月4 日與乙○○由松
    山機場搭乘國內班機至金門後，搭船至廈門，再搭機至柬埔
    寨金邊，目的為運輸毒品入境。抵達柬埔寨金邊機場後，由
    「小胖」之人接伊與被告乙○○至福華飯店，並於同年月8
    日晚上持海洛因球要伊與乙○○塞入體內，伊共塞入6 顆海
    洛因球，再於同年月9 日上午接送伊等至金邊機場返台，甲
    ○便會在桃園機場接機並一同至飯店將體內毒品排出交付等
    語（見同上偵卷第32頁至第33頁背面），其於偵訊時復結證
    ：本件是經由陳健全介紹認識「阿偉」（即被告甲○）後，
    由被告甲○安排伊與被告乙○○同行至柬埔寨後，由伊與被
    告乙○○至廈門與其會合，再由被告甲○購買機票供伊與乙
    ○○前往柬埔寨，並由一位胖胖的人來接機，於98年6 月4
    日星期四出境、同年月9 日星期二入境，並於同年月8 日星
    期一晚上由該胖胖之人持毒品給伊等後，伊與被告乙○○便
    將毒品塞進肛門，並分別由伊與被告乙○○交付甲○事先交
    付美金5,00 0元及5,500 元給藥頭等語（見同上偵卷第66頁
    至第67頁）；證人即同案被告甲○於警詢時證稱：98年6 月
    9 日下午3 時5 分35秒之桃園國際機場T1入中門口之攝影監
    視畫面之人為伊本人無誤，目的是為接被告乙○○及丙○○
    二人攜帶海洛因入境，係因約該日二日前，在大陸接獲年籍
    不詳綽號「華哥」之人電話要伊二天後去接被告乙○○、丙
    ○○。被告乙○○及丙○○係將毒品塞進肛門之方式夾帶毒
    品後，以華哥交付之門號00000000000 號行動電話與其門號
    00000000 000號行動電話聯繫並告知數量、地點後，由「華
    哥」派人至飯店找伊，並交給乙○○、丙○○運輸1 顆2 萬
    元之報酬，而交付伊帶一人排出毒品2 萬元之報酬，且上開
    運輸之過程均是聽從「華哥」之指示等語（見臺灣桃園地方
    法院檢察署98年度偵字第16635 號偵查卷宗第5 頁至第6 頁
    ），其另於偵訊時證稱：98年6 月9 日下午3 時5 分35秒之
    桃園國際機場T1入中門口之攝影監視畫面之人為伊本人，是
    「華哥」要伊至機場接被告乙○○、丙○○至飯店，但沒有
    接到。伊每至機場接機一人可獲得2 萬元報酬，均是將人帶
    至飯店排放後與「華哥」聯絡，再由「華哥」派人將金錢帶
    至飯店交易等語（見臺灣桃園地方法院檢察署98年度偵字第
    16635 號偵查卷宗第62頁至第63頁）相符。並有卷附內政部
    警政署航空警察局蒐證照片、毒品初步鑑驗報告單、旅客入
    出境記錄查詢表、壢新醫院桃園國際機場醫療中心診斷證明
    書、入出境服務站檢查通知單及被告乙○○、丙○○之中華
    民國護照影本等在卷可稽。此外，並有扣案之NOKIA 牌行動
    電話1 支（含搭配之中國大陸地區門號00000000000 號SIM
    卡1 枚），可資作證。又扣案之球形塊狀10顆（毛重共791
    公克），經航空警察局檢驗結果，均呈現第一級毒品海洛因
    之反應，有該局初步檢驗報告單2 紙附卷可參；經送法務部
    調查局以化學呈色法、氣相層析質譜分析法鑑驗結果，均含
    第一級毒品海洛因成分（合計淨重754.17公克，純質淨重合
    計541. 11 公克，純度為71.75%），分別有該局98年9 月4
    日調科壹字第09823024020 、00000000000 號鑑定書各1 紙
    在卷可稽（各見同上偵卷第16頁、第43頁，本院審理卷第36
    頁至第37頁），足認被告乙○○、丙○○及甲○前揭具任意
    性之自白核與事實相符，均應屬可信。綜上所述，本件事證
    明確，被告乙○○、丙○○及甲○犯行均堪認定，均應依法
    論科。
、論罪科刑方面
一、按行為後法律有變更者，適用行為時之法律。但行為後之法
    律有利於行為人者，適用最有利於行為人之法律，刑法第2
    條第1 項定有明文。又比較時應就罪刑有關之共犯、未遂犯
    、牽連犯、連續犯、結合犯，以及累犯加重、自首減輕暨其
    他法定加減（如身分加減）與加減例等一切規定，綜其全部
    罪刑之結果而為比較（最高法院24年上字第4634號判例、95
    年第8 次刑事庭會議決議參照）。又按毒品危害防制條例第
    4 條第1 項、第17條業於98年5 月20日修正公布，依同條例
    第36條規定，自公布後六個月（即98年11月20日）施行。是
    本件被告乙○○及丙○○行為後，毒品危害防制條例第4 條
    第1項、第17條業已修正，並於98年5 月20日公布，同年11
    月20日施行，是被告犯後法律已有變更，修正前毒品危害防
    制條例第4 條第1 項規定為：「製造、運輸、販賣第一級毒
    品者，處五年以上有期徒刑，得併科新臺幣一千萬元以下罰
    金。」修正後毒品危害防制條例第4 條第1 項則規定為：「
    製造、運輸、販賣第一級毒品者，處五年以上有期徒刑，得
    併科新臺幣二千萬元以下罰金。」就其法定罰金刑部分，已
    由修正前「得併科新臺幣一千萬元以下罰金」更改為「得併
    科新臺幣二千萬元以下罰金」是以修正前之毒品危害防制條
    例較有利於被告乙○○、丙○○及甲○；然修正前毒品危害
    防制條例第17條原規定：「犯第4 條第1 項至第4 項、第5
    條第1 項至第4 項前段、第6 條第1 項至第4 項、第7 條第
    1 項至第4 項、第8 條第1 項至第4 項、第10條或第11條第
    1 項、第2 項之罪，供出毒品來源，因而破獲者，得減輕其
    刑。」修正後毒品危害防制條例第17條則修正為：「犯第4
    條至第8 條、第10條或第11條之罪，供出毒品來源，因而查
    獲其他正犯或共犯者，減輕或免除其刑。犯第4 條至第8 條
    之罪於偵查及審判中均自白者，減輕其刑。」自以修正後之
    減輕規定，較有利於被告乙○○、丙○○及甲○。經綜合比
    較結果，雖修正後違反毒品危害防制條例第4 條第1 項之罰
    金刑部分已變更為二千萬元以下而不利於被告乙○○及丙○
    ○，惟依修正後第17條第1 項規定，供出毒品來源，因而查
    獲共犯甲○之被告乙○○及丙○○者，應減輕或免除其刑。
    另依修正後第17條第2 項規定，於偵訊及本院審理時自白犯
    罪之被告乙○○、丙○○及甲○亦應減輕其刑，是自以修正
    後毒品危害防制條例之規定較有利於被告乙○○、丙○○及
    甲○，故依刑法第2 條第1 項後段之規定，應一體適用修正
    後毒品危害防制條例第4 條第1 項、第17條之規定。另按從
    刑附屬於主刑，除法律有特別規定者外，依主刑所適用之法
    律，則基於從刑隨同主刑適用同一準據法之原則，關於沒收
    部分，亦應適用修正後毒品危害防制條例之規定。
二、再按海洛因為毒品危害防制條例第2 條第1 項第1 款所列之
    第一級毒品，且係行政院依懲治走私條例第2 條第4 項法律
    授權公告之「管制物品項目及其數額」甲項第4 款規定之管
    制進出口物品，不限其數額，均不得運輸及私運。次按運輸
    毒品罪祇以所運輸之毒品已實施運送為已足，並非以運抵目
    的地為完成犯罪之要件，換言之，區別該罪既遂、未遂之依
    據，應以已否起運為準，既已起運，構成該罪之輸送行為即
    已完成，不以達到目的地為既遂條件（最高法院92年度台上
    字第3096號判決可資參照）。查被告乙○○及丙○○自柬埔
    寨運輸毒品海洛因抵達桃園機場，雖於通關時，即為警查獲
    ，但其既已搭乘飛機抵達桃園機場，並下機進入我國領域內
    ，其等私運管制物品海洛因進口及運輸毒品海洛因之行為自
    均已完成。是核被告乙○○、丙○○及甲○所為，均係犯修
    正後毒品危害防制條例第4 條第1 項之運輸第一級毒品罪及
    懲治走私條例第2 條第1 項之私運管制物品第一級毒品海洛
    因進口罪。被告乙○○、丙○○、甲○及綽號華哥之人所屬
    之運毒集團成員間就運輸第一級毒品罪私運管制物品第一級
    毒品海洛因進口之犯行，均有犯意聯絡及行為分擔，均為共
    同正犯。被告乙○○及丙○○持有毒品海洛因之低度行為，
    均為運輸毒品海洛因之高度行為所吸收，均不另論罪。被告
    乙○○、丙○○及甲○所犯上開運輸第一級毒品及私運管制
    物品進口各罪，係一行為觸犯二罪名，均為想像競合犯，各
    應依刑法第55條之規定，從一重之運輸第一級毒品罪處斷。
    被告乙○○、丙○○及甲○犯運輸第一級毒品罪，於偵查及
    審判中均自白犯罪，應依修正後毒品危害防制條例第17條第
    2 項規定，減輕其刑。又被告乙○○及丙○○於偵查中及本
    院審理中供出毒品來源及共犯甲○，業已說明如上，檢察官
    因此查獲共犯甲○，業據本院核閱臺灣桃園地方法院檢察署
    98年度偵字第16635 號偵查卷宗無訛，是被告乙○○及丙○
    ○均應依修正後毒品危害防制條例第17條第1 項之規定減輕
    其刑，並遞予減輕之。爰審酌被告乙○○、丙○○及甲○明
    知第一級毒品海洛因對於人體有莫大之戕害，竟漠視毒品之
    危害性，為圖一己私利，運輸海洛因進入臺灣，對國民及自
    己身心健康及社會風氣具有潛在威脅之嚴重性，幸運輸之海
    洛因甫進入我國即為治安單位查獲，尚未造成毒害，兼衡被
    告乙○○、丙○○及甲○於偵訊及本院審理時均坦承犯行之
    態度、犯罪手段、智識程度、素行等一切情狀，分別量處如
    主文所示之刑，以資懲儆。扣案之第一級毒品海洛因（合計
    淨重754.17公克，純質淨重合計541.11公克），屬毒品危害
    防制條例規定之第一級毒品，有法務部調查局98年9 月4 日
    調科壹字第09823024020 、00000000000 號鑑定書各1 紙在
    卷可參，應依毒品危害防制條例第18條第1 項前段沒收銷燬
    之。又被告等人係以5 層之保險套包裝扣案之海洛因共10顆
    ，業據被告乙○○及丙○○供承在卷（見本院審理卷第74頁
    ），是扣案包裝海洛因最內層之保險套10只，因直接與上開
    毒品接觸，雖非毒品，惟因包裝與其上極微量之毒品均已合
    而為一，無從析離，應整體視為毒品，併依毒品危害防制條
    例第18條第1 項前段之規定，宣告沒收銷燬。另扣案包裝海
    洛因外四層之保險套共40只，為供被告等人犯本件運輸第一
    級毒品罪所用之物，應依毒品危害防制條例第19條第1 項規
    定諭知沒收。又扣案之NOKIA 廠牌行動電話1 支（含搭配大
    陸地區門號00000000000 號SIM 卡1 枚），為共犯甲○所有
    ，並供本件聯繫運毒所用之物，業經被告甲○供承在卷（見
    本院審理卷第75頁背面），亦應依毒品危害防制條例第19條
    第1 項規定諭知沒收。至扣案之NOKIA 廠牌行動電話1 支（
    含0000000000號SIM 卡1 枚），雖屬被告甲○所有，然並無
    直接證據證明為供犯本件犯罪所用之物，爰不予宣告沒收。
    至綽號華哥之人雖允諾被告乙○○及丙○○此次運輸第一級
    毒品海洛因若交貨成功，則給予每顆2 萬元之報酬，惟被告
    乙○○及丙○○於運輸第三級毒品入境我國旋遭查獲，被告
    乙○○及丙○○既尚未實際取得每顆2 萬元之報酬，自無從
    為沒收追繳之諭知。另共犯綽號華哥之人各交付予被告乙○
    ○及丙○○之美金5,500 及5,000 元係供其等購毒之用，亦
    經被告乙○○及丙○○供述明確（見本院審理卷第72頁背面
    ），尚無積極證據認係運毒之報酬，亦不就此為沒收追繳之
    諭知。又綽號華哥之人雖允諾被告甲○此次運輸第一級毒品
    海洛因若交貨成功，則給予2 萬元之報酬，惟共犯乙○○及
    丙○○所運輸之第一級毒品入境我國旋遭查獲，被告甲○因
    此未取得2 萬元之報酬，亦據其供承在卷（見本院審理卷第
    72頁背面），是並無積極證據認被告甲○已獲得運毒之報酬
    ，亦不就此為沒收追繳之諭知，併此敘明。
據上論斷，應依刑事訴訟法第299 條第1 項前段，修正後毒品危
害防制條例第4 條第1 項、第17條第1 項、第2 項、第18條第1
項、第19條第1 項前段，懲治走私條例第2 條第1 項，刑法第11
條前段、第2 條第1 項後段、第28條、第55條，判決如主文。
本案經檢察官楊凱真到庭執行職務。
中    華    民    國    98    年    12    月     7    日
                  刑事第七庭審判長  法  官  蕭世昌
                                    法  官  毛松廷
                                    法  官  蔡羽玄
以上正本證明與原本無異。
如不服本判決，應於送達後10日內向本院提出上訴狀（應附繕本
），其未敘述上訴理由者，應於上訴期間屆滿後20日內，補提理
由書狀於本院，上訴於臺灣高等法院。
                                    書記官  陳玉芳
中    華    民    國    98    年    12    月    7     日
附錄論罪科刑法條：
修正後毒品危害防制條例第4條第1項
製造、運輸、販賣第一級毒品者，處死刑或無期徒刑；處無期徒
刑者，得併科新台幣二千萬元以下罰金。
懲治走私條例第2條
私運管制物品進口﹑出口逾公告數額者，處七年以下有期徒刑，
得併科新台幣二十萬元以下罰金。
以犯前項之罪為常業者，處三年以上十年以下有期徒刑，得併科
新台幣三十萬元以下罰金。
第一項之未遂犯罰之。
第一項所稱管制物品及其數額，由行政院公告之。


司法院資訊處製作；財團法人民間司法改革基金會備份。
